臺灣高等法院刑事判決　　　　　　　　　　　　　九十一年度上易字第二三八○號
　　上　訴　人　臺灣基隆地方法院檢察署檢察官
　　被　　　告　甲○○
右上訴人因被告違反毒品危害防制條例案件，不服臺灣基隆地方法院九十一年度易字
第一九八號，中華民國九十一年六月二十八日第一審判決（起訴案號：臺灣基隆地方
法院檢察署九十一年度毒偵字第一六六號），提起上訴，本院判決如左：
    主  文
上訴駁回。
    理  由
一、公訴意旨略以：被告甲○○前因施用毒品案件，先後二次經觀察、勒戒後，均認
    無繼續施用毒品之傾向，分別由臺灣基隆地方法院檢察署檢察官於民國八十七年
    十一月二十一日、八十八年六月二十八日，以八十八年度偵字第四九八一、四九
    八三號、八十八年度偵字第三八一九、三八二０號為不起訴處分確定。詎甲○○
    復基於概括之犯意，自九十年七月間起，至九十一年二月九日止，連續在臺北縣
    金山鄉○○路九十巷七號，施用第二級毒品安非他命，為警於九十一年二月九日
    下午四時三十分許，在臺北縣金山鄉○○路九十巷七號查獲，並扣得第二級毒品
    安非他命三點五六公克及施用毒品之器具止血帶一條。因認被告甲○○涉有毒品
    危害防制條例第十條二項之施用第二級毒品罪嫌。
二、原審訊據被告甲○○矢口否認有施用毒品之犯行，辯稱：扣案之安非他命係於九
    十年十二月底，連同第一級毒品海洛因，向綽號「槓龜（臺語發音）」之人一起
    購得，伊未曾施用該第二級毒品等語。檢察官認被告犯罪，係以被告於警訊、偵
    查中自白及第二級毒品安非他命、施用毒品止血帶扣案，為其論據。
三、然查：
（一）按案件曾經判決確定者，應諭知免訴之判決，刑事訴訟法第三百零二條第一款
      定有明文。所謂案件曾經判決確定者，應為免訴之判決，係指同一案件，已經
      法院為實體上之確定判決，該被告應否受刑事制裁，即因前次判決而確定，不
      能更為其他有罪或無罪之實體上裁判。此項一事不再理之原則，關於實質上一
      罪或裁判上一罪，其一部事實已經判決確定者，對於構成一罪之其他部分，亦
      均有其適用（最高法院三十二年上字第二五七八號判例意旨參照）。想像競合
      犯係裁判上一罪，其一部犯罪事實曾經判決確定者，其效力及於全部，對重行
      起訴部分，自應為免訴之諭知。又被告之自白，不得作為有罪判決之唯一證據
      ，仍應調查其他必要之證據，以查其是否與事實相符，刑事訴訟法第一百五十
      六條第二項亦規定甚明。
（二）被告固曾於警訊及偵查中自白其自九十年七月間起，至九十一年二月九日，施
      用第二級毒品安非他命多次。然被告於九十一年二月九日為警查獲後，採集其
      尿液，由臺北縣警察局金山分局送請基隆市衛生局檢驗之結果，甲基安非他命
      呈陰性反應；臺灣基隆地方法院檢察署檢察官再送請法務部調查局複驗結果，
      甲基安非他命仍呈陰性反應，分別有基隆市衛生局基衛檢字第０一九五五號檢
      驗成績書、法務部調查局九十一年五月八日調科壹字第０九一００二三九六二
      ０號檢驗通知書在卷可憑。而第二級毒品安非他命經施用，進入體內代謝後排
      出體外所需時間，百分之九十之施用劑量會在三至四日內由尿液排出，有法務
      部調查局九十年四月十二日陸(一)字第九０一三三三三五號函件附卷可參，被
      告自白其至九十一年二月九日止，連續施用第二級毒品安非他命，顯與事實不
      符。
（三）本件雖有安非他命三點五六公克及止血帶一條扣案，惟安非他命之施用，係將
      之置於吸食器內，或放於香煙之內，或置放於鋁箔紙上，以火加熱產生煙霧而
      吸用，由鼻腔、肺部吸收進入體內。迄今從未有將安非他命溶於水中，以注射
      針筒施打之方式施用。而止血帶係為搭配血管注射使用，並不足為被告施用安
      非他命之論據。至扣案之安非他命三點五六公克，僅能證明被告持有之事實。
      被告供述該安非他命係九十年十二月底連同第一級毒品海洛英向綽號「摃龜」
      者一次購得。則其於同一時間，在同一地點，以一個持有行為，同時持有第一
      級毒品海洛因及第二級毒品安非他命，屬想像競合犯，依法應從較重之持有第
      一級毒品罪論其刑責。而被告上揭買入持有第一級毒品海洛因之犯行，為被告
      施用第一級毒品海洛因之犯行所吸收，經原審法院於九十一年四月十日，以九
      十一年度訴緝字第四號判處有期徒刑一年確定，有上開判決及本院被告全國前
      案紀錄表可稽。本案被告持有第二級毒品安非他命之犯行，自為前案判決之既
      判力所及。
四、原審認本件被告犯行，既因想像競合犯關係，為另案既判力所及，則案件業已判
    決確定，因而為免訴之諭知，於法並無不合。檢察官上訴意旨，仍指被告自白為
    可採，應有施用第二級毒品犯行，指摘原判決不當，核無理由，其上訴應予駁回
    。本件並不經言詞辯論為之。
五、據上論斷，應依刑事訴訟法第三百六十八條、第三百七十二條，判決如主文。
中    華    民    國      九十一      年      九      月     十 八      日
                            臺灣高等法院刑事第五庭
                                審判長法  官  曾  德  水
                                      法  官  楊  貴  雄
                                      法  官  趙  功  恆
右正本證明與原本無異。
不得上訴。
                                      書記官  孫  佩  琳
中    華    民    國      九十一      年      九      月     十 八      日
